臺灣臺中地方法院民事判決  
111年度中簡字第1953號
原      告  陳介偉  
被      告  呂姵蓁  


上列被告因詐欺等刑事案件（本院110年度金訴字第322、406、6
89、1100、1108號），經原告提起刑事附帶民事訴訟請求損害賠
償（本院110年度附民字第876號），由本院刑事庭裁定移送前來
，於民國111年8月16日言詞辯論終結，本院判決如下：
    主      文
被告應給付原告新臺幣貳拾捌萬貳仟伍佰元，及自民國一百一十
年九月十一日起至清償日止，按週年利率百分之五計算之利息。
本判決得假執行。
    事實及理由
一、原告主張：被告加入真實姓名年籍不詳，自稱「陳義成老師
    」之人所屬之詐欺集團，共同意圖為自己不法所有，基於加
    重詐欺及洗錢之犯意聯絡，由被告提供其在國泰世華商業銀
    行開立之帳號：000000000000號帳戶、台新銀行開立之帳號
    00000000000000號帳戶，予「陳義成」等人使用，被告接獲
    上手之指示後，持上開金融卡及存摺、印章，至銀行或自動
    櫃員機提領所詐得之贓款，領得後，被告再交予「陳義成老
    師」指定之人，而被告每次可獲得其所領款總額之千分之二
    作為報酬。嗣該詐騙集團之成員，於民國109年8月26日、27
    日、31日及9月3日、4日、8日，分別撥打電話予原告，佯稱
    投資FBS歐洲外匯投資平台即可獲利云云，致原告陷於錯誤
    ，乃先後匯款新台幣（下同）3,000元、6,000元、22,500元
    、36,000元、50,000元、5,000元、10,000元、50,000元、5
    0,000元、50,000元，計10筆投資款，共計282,500元至該集
    團成員所指定之其他人頭帳戶內，再由該FBS投資詐騙平台
    轉匯至原告註冊申設之FBS投資帳戶內，嗣「黃麗莎」(莊稏
    蕾)再以原告之FBS投資帳戶如欲解凍，需繳交1部分保證金
    為由，而將原告FBS投資帳戶內其中3萬元，於109年9月16日
    17時20分轉匯至被告之上開國泰世華000000000000號帳戶內
    ，再由被告金融帳戶內之贓款提領一空，被告再將領得之贓
    款交予「陳義成」所指定之人，隱匿犯罪所得去向。被告上
    開詐欺行為，使原告陷於錯誤而受有282,500元之損害，爰
    依侵權行為之法律關係，請求被告負損害賠償責任等語。並
    聲明：如主文第1項所示。
二、被告辯稱：原告匯入被告帳戶之金額只有3萬多元，所以原
    告之請求不符合比例原則等語。並聲明：原告之訴駁回。　
三、得心證之理由：
  ㈠原告主張被告前開詐欺犯行，致其受有282,500元之損失等情
    ，有本院110年金訴字第322、406、689、1100、1108號刑事
    判決為證，被告對共犯詐欺犯行固不爭執，惟以前開情詞置
    辯。按因故意或過失，不法侵害他人之權利者，負損害賠償
    責任。故意以背於善良風俗之方法，加損害於他人者亦同，
    民法第184 條第1 項定有明文。次按數人共同不法侵害他人
    之權利者，連帶負損害賠償責任；不能知其中孰為加害人者
    ，亦同，民法第185 條第1 項亦有明定。再所謂共同侵權行
    為，係指數人共同不法對於同一之損害，與以條件或原因之
    行為。加害人於共同侵害權利之目的範圍內，各自分擔實行
    行為之一部，而互相利用他人之行為，以達其目的者，仍不
    失為共同侵權行為人，而應對於全部所發生之結果，連帶負
    損害賠償責任（最高法院78年度台上字第2479號判決可資參
    照）。又損害賠償之債，以有損害之發生及有責任原因之事
    實，並二者之間，有相當因果關係為成立要件（參見最高法
    院48年台上字第481 號判例意旨）。查本件被告加入詐騙集
    團，由該詐騙集團成員分擔實行行為，共同以上開方式向原
    告詐取財物，致原告受有282,500元之損害，被告與詐欺集
    團成員共同不法侵害他人之權利者，且被告故意不法行為與
    原告所受損害間，具有相當因果關係，被告對原告所受全部
    損害，應負全部賠償責任甚明。被告所辯，自無可採。 
  ㈡末按給付無確定期限者，債務人於債權人得請求給付時，經
    其催告而未為給付，自受催告時起，負遲延責任，其經債權
    人起訴而送達訴狀者，與催告有同一之效力；遲延之債務，
    以支付金錢為標的者，債權人得請求依法定利率計算之遲延
    利息；應付利息之債務，其利率未經約定，亦無法律可據者
    ，週年利率為百分之5，民法第229條第2項、第233條第1項
    前段、第203條分別定有明文。本件原告對被告之侵權行為
    損害賠償債權，核屬無確定期限之給付，既經原告起訴並送
    達訴狀，有送達證書可憑，被告迄未給付，當應負遲延責任
    。是原告請求自起訴狀繕本送達被告之翌日即110年9月11日
    起至清償日止，按週年利率百分之5計算之利息，與上開規
    定，核無不合，應予准許。　
  ㈢綜上所述，原告依侵權行為之法律關係，請求被告給付282,5
    00元，及自110年9月11日起至清償日止，按週年利率百分之
    5計算之利息，為有理由，應予准許。
四、本件判決係依民事訴訟法第427條第1項規定適用簡易訴訟程
    序，所為被告敗訴判決，應適用民事訴訟法第389條第1項第
    3款之規定，依職權宣告假執行。
五、本件原告提起刑事附帶民事訴訟，由本院刑事庭依刑事訴訟
    法第504 條第1 項之規定裁定移送前來，依同條第2 項規定
    就原告起訴部分依法免徵第一審裁判費，且本件訴訟繫屬期
    間亦未增生訴訟費用，尚無訴訟費用負擔問題，併此敘明。
中　　華　　民　　國　　111 　年　　8 　　月　　30　　日
                      臺灣臺中地方法院臺中簡易庭
                                  法　官　吳蕙玟
以上正本係照原本作成。
如不服本判決，應於送達後20日內，向本院提出上訴狀並表明上
訴理由，如於本判決宣示後送達前提起上訴者，應於判決送達後
20日內補提上訴理由書（須附繕本）。如委任律師提起上訴者，
應一併繳納上訴審裁判費。
中　　華　　民　　國　　111 　年　　8 　　月　　30　　日
                                  書記官　楊思賢